臺灣臺南地方法院臺南簡易庭民事判決　
111年度南簡字第563號
原      告  呂侒芸  
訴訟代理人  裘佩恩律師
            蘇泓達律師
            莊佳蓉律師
被      告  陳漢祥  
訴訟代理人  蘇文斌律師
            許婉慧律師
            郭子誠律師
            方彥博律師
複  代理人  林亭宇律師
上列當事人間請求給付買賣價金事件，經本院於民國111 年10月
25日言詞辯論終結，判決如下：    
    主  文
原告之訴駁回。
訴訟費用新臺幣2,100元由原告負擔。
    事實及理由
一、原告主張：
　㈠兩造為夫妻，雙方於民國109年12月初協議由被告以新臺幣（
    下同）20萬元，購買原告在臺南市○○區○○路○段0號開立之「
    小佩的水晶」店(統一編號00000000、獨資商號，下稱系爭
    商店)經營權，以及登記在原告名下之車牌號碼0000-00號自
    用小客車(下稱系爭車輛)。然原告將系爭商店負責人及系爭
    車輛車主變更登記至被告名下後，其卻不願支付上開款項，
    前經原告屢次催促被告付款，其均藉詞拖延，嗣竟否認兩造
    有系爭商店及車輛之買賣約定（下稱系爭買賣契約）。是原
    告先位依系爭買賣契約，請求被告給付20萬元；備位以本件
    起訴狀繕本送達向被告解除系爭買賣契約，並依民法第259
    條第1款規定，請求被告返還系爭商店經營權（偕同辦理負
    責人變更登記）及系爭車輛（交付並偕同辦理車主過戶登記
    ）。
　㈡又系爭商店係原告婚前自行開立及經營，並非兩造所共同經
    營，系爭車輛則為兩造婚後於92年間共同出資所購入，原告
    出資60萬元，被告出資30萬元，故登記原告為車主。被告雖
    陳稱係原告自行過戶，否認兩造有系爭買賣契約之合意，惟
    由被告於兩造LINE對話中自承有給付20萬元之義務，已可證
　　明其所辯不實，至其另主張抵充之費用亦均無理由。
  ㈢並聲明：
　先位部分：被告應給付原告20萬元，及自起訴狀繕本送達翌
    日起至清償日止，按週年利率5％計算之利息。
　備位部分：
  1.被告應偕同原告向臺南市政府辦理系爭商店負責人變更登記
    為原告。
　2.被告應將系爭車車輛返還原告，並偕同原告向監理機關辦理
    車主變更登記為原告。
二、被告答辯：
　㈠系爭商店雖為原告婚前所開立，但被告與原告婚後即開始共
    同經營，二人並於92年間共同出資購入系爭車輛，當時基於
    保險費考量，雖協議登記在原告名下，但車輛保養維修費用
    均由被告負擔，系爭車輛乃兩造婚後共同財產。嗣於103年
    間，原告因身體不適（罹患精神疾病），又認為系爭商店虧
    損，遂將該店交由被告全權經營，並由被告負擔店面租金等
    相關費用，後於109年12月間，原告認為系爭商店及車輛登
    記在其名下，其需負擔稅金及保養等相關費用，因而要求將
    系爭商店負責人及系爭車輛車主變更登記至被告名下，但兩
    造當時並未約定被告應給付原告20萬元，乃至110年1月間因
    雙方發生爭執，原告自行搬離兩造住所，並對被告傳送恐嚇
    訊息，經被告提出刑事告訴及聲請保護令，原告亦對被告聲
    請保護令，雙方關係交惡後，原告始於110年6月間在Line通
    訊中要求被告支付系爭商店及車輛過戶費20萬元之情事，被
    告為避免刺激原告，雖以安撫言語回應，然此並非允諾付款
    之意思表示，尚難謂兩造有系爭買賣契約之合意，或就原告
    主張被告應給付其20萬元之情事已達成協議。
　㈡倘認被告應給付原告20萬元，被告主張以下列款項抵銷：⑴依
    兩造不爭執事項㈣恐嚇案情，請求原告賠償精神慰撫金10萬
    元；原告毀損系爭車輛，另請求車損2萬元；⑵被告支付原告
    及兩造之子健保費3萬5,172 元（110 年1 月至6月）、保險
    費36萬8,261 元（109 年3 月至111 年3月）；⑶被告支付兩
    造之子學雜費4 萬4,405 元（原告應分擔一半之金額）、贈
    送原告電冰箱1台價值1萬6,900 元、原告平時借款3 萬6,60
    0 元、支付原告注射流感疫苗費用799 元等，則原告亦不得
    再請求。
　㈢並聲明：原告之訴駁回。
 三、兩造不爭執事項：(見南簡卷一第247-248頁)
　㈠兩造於91年間結婚，共同生育1子（尚未成年），二人於110 
    年1月間分居至今，婚姻關係仍存續中。
  ㈡原告於89年間開立「小佩的水晶」店（獨資商號，系爭商店
    ），並登記為負責人；原告於109年12月8 日將該店負責人
    變更登記為被告。
  ㈢兩造於92年間共同出資購入車牌號碼0000-00 號自用小客車
    （系爭車輛），原告出資60萬元，被告出資30萬元，原登記
    車主為原告，於109年間變更登記車主為被告。
  ㈣原告於110年1、2 月間對被告傳送恐嚇訊息，經本院110年度
    簡字第1277號刑事簡易判決科處恐嚇罪刑確定，並經被告聲
    請本院家事庭對原告核發110 年度家護字第192 號通常保護
    令。
  ㈤原告嗣亦對被告聲請通常保護令，經本院於111 年3 月31日
    核發111年度家護字第112 號通常保護令。
  ㈥原告於110 年6 月18日、21日、23日在LINE通訊中向被告表
    示：「水晶店跟車子過戶給你，也說要給我200000，也沒有
    」、「最近水晶店跟車子過戶給你，20萬先付我再說」、「
    今天晚上9 點以前匯，然後9 點以前通知我，不然你等著被
    告」等語；被告則回復表示：「我有賺錢會分期付款給你的
    」、「我身上沒錢了這幾年來都花在你們身上了維修房子吃
    飯繳保險家裡的費用水電費」、「20年來家裡的開銷花費很
    重」、「我都很辛苦照顧你們母子」、「還給你好了啦我沒
    有錢給你」、「我最近都沒做生意比較窮」、「要等我有錢
    再給你啊我先還給你好了我很可憐」等語（南司簡調卷第17
    -27 頁原證1 ）。暨原告於110 年1 月6 日通訊中陳稱：「
    也沒跟你要求贍養費，水晶店+ 車讓給你，也沒跟你拿錢」
    等語（南簡卷236頁）。
  ㈦原證5（南簡卷第157-229 頁），為兩造於110年2月到9月間L
    INE通訊紀錄。
  ㈧被證12光碟（南簡卷第237 頁），為兩造於107年8月到111年
    7 月間LINE通訊紀錄。
四、兩造爭執事項：
　㈠先位聲明：
  1.原告主張：兩造於109年12月間協議由被告以20萬元，向原
    告受讓系爭商店經營權及系爭車輛（系爭買賣契約），依買
    賣契約請求被告給付20萬元，有無理由？
  2.承前如有理由，被告主張以下列款項抵銷，有無理由？
  ⑴依兩造不爭執事項㈣恐嚇案情，請求原告賠償精神慰撫金10
　  萬元；原告毀損系爭車輛，另請求車損2萬元。
　⑵被告支付原告及兩造之子健保費3萬5,172元（110年1月至6
　  月）、保險費36萬8,261元（109 年3月至111年3月）。
  ⑶被告支付兩造之子學雜費4 萬4,405 元（原告應分擔一半之
    金額）、贈送原告電冰箱1台價值1萬6,900 元、原告平時借
    款3 萬6,600 元、支付原告注射流感疫苗費用799 元。
  ㈡備位聲明：原告以本件起訴狀繕本送達，向被告解除系爭買
    賣契約，並依民法第259條第1款規定，請求被告返還系爭商
    店經營權（偕同辦理負責人變更登記）及系爭車輛（交付並
    偕同辦理車主過戶登記），有無理由？
五、本院之判斷：　　　　　　　　　
　㈠按當事人主張有利於己之事實者，就其事實有舉證之責任，
    民事訴訟法第277條前段定有明文；又民事訴訟如係由原告
    主張權利者，應先由原告負舉證之責，若原告先不能舉證，
    以證實自己主張之事實為真實，則被告就其抗辯事實即令不
    能舉證，或其所舉證據尚有疵累，亦應駁回原告之請求（最
    高法院17年上字第917號判例要旨參照）。本件原告主張兩
    造於109年12月間就系爭商店經營權及系爭車輛，協議由被
    告以20萬元受讓等情事，既為被告所否認，自應由原告就其
    主張兩造有系爭買賣契約合意之事實，負舉證責任。
　㈡又原告係依兩造不爭執事項㈥，以其於110 年6 月18日、21日
    、23日在LINE通訊中向被告表示：「水晶店跟車子過戶給你
    ，也說要給我200000，也沒有」、「最近水晶店跟車子過戶
    給你，20萬先付我再說」、「今天晚上9 點以前匯，然後9 
    點以前通知我，不然你等著被告」等語；及經被告回復表示
    ：「我有賺錢會分期付款給你的」、「我身上沒錢了這幾年
    來都花在你們身上了維修房子吃飯繳保險家裡的費用水電費
    」、「20年來家裡的開銷花費很重」、「我都很辛苦照顧你
    們母子」、「還給你好了啦我沒有錢給你」、「我最近都沒
    做生意比較窮」、「要等我有錢再給你啊我先還給你好了我
    很可憐」等語，執謂為兩造於109年12月間達成系爭買賣協
    議之證明。
　㈢然總觀兩造上開對話，乃原告事後單方要求被告應支付其20
    萬元，被告並未表明前曾允諾或願意付款之意，尚難證明兩
    造於109年12月間即有系爭買賣合意之情事。另依兩造不爭
    執事項㈣、㈤、㈦、㈧之事證，暨原告於110 年1 月6 日通訊中
    陳稱：「也沒跟你要求贍養費，水晶店+ 車讓給你，也沒跟
    你拿錢」等語（見兩造不爭執事項㈥後段），亦可證知原告
    將系爭商店負責人及系爭車輛車主變更登記為被告當時，並
    未要求被告支付對價，其乃係在兩造關係交惡後，於110年6
    月間始要求被告應向其支付20萬元，在此之前兩造並未曾談
    及過戶應支付對價之情事，足認原告主張兩造於109年12月
    間就此已達成協議之情詞，委無可採。
　㈣從而，原告主張兩造有系爭買賣契約合意之情詞，既無可採
    ，則其依系爭買賣契約，先位請求被告給付20萬元，備位
　　主張解除系爭買賣契約，依民法第259條第1款規定，請求被
    告返還系爭商店經營權（偕同辦理負責人變更登記）及系爭
    車輛（交付並偕同辦理車主過戶登記），即屬無據，均不應
    准許。而原告先位請求既不應准許，被告另為抵銷抗辯部分
    ，亦無庸再行審酌。
六、綜上所述，原告之訴為無理由，應予駁回。
七、本件事證已臻明確，兩造其餘之攻擊或防禦方法及所用之證
    據，經本院斟酌後，認為均不足以影響本判決之結果，爰不
    逐一論列，附此敘明。
八、本件第一審訴訟費用為2,100元（即裁判費），應由敗訴之
    原告負擔。
九、訴訟費用負擔之依據：民事訴訟法第78條。
中　　華　　民　　國　　111 　年　　12　　月　　16　　日
              　　臺南簡易庭  法  官  陳淑卿
以上正本係照原本作成。
如不服本判決，應於送達後20日內，向本院提出上訴狀並表明上
訴理由，如於本判決宣示後送達前提起上訴者，應於判決送達後
20日內補提上訴理由書（須附繕本）。如委任律師提起上訴者，
應一併繳納上訴裁判費。
中　　華　　民　　國　　111 　年　　12　　月　　23　　日
                              書記官  謝璧卉